【裁判字號】    92,重訴,133
【裁判日期】    920731
【裁判案由】    給付價金
【裁判全文】
臺灣臺中地方法院民事判決  九十二年度重訴字第一三三號
    原      告  乙○○○
    訴訟代理人  梁宵良  律師
    被      告  甲○○
    訴訟代理人  徐文開  律師
右當事人間請求給付價金事件，本院判決如左：
    主      文
被告應於原告將如附表所示之股權移轉登記於被告或被告所指定之第三人所有之同時
，應給付原告新臺幣陸佰捌拾萬元，及自民國九十二年二月十八日起至清償日止，按
週年利率百分之五計算之利息。
訴訟費用由被告負擔。
本判決於原告以新臺幣貳佰貳拾柒萬元，為被告供擔保後，得假執行。但被告如於假
執行程序實施前，以新臺幣陸佰捌拾萬元，為原告預供擔保，得免為假執行。
    事      實
甲、原告方面：
  一、聲明：被告應給付原告新臺幣（下同）六百八十萬元，及自起訴狀繕本送達之翌日起
      至清償日止，按週年利率百分之五計算之利息；並願供擔保，請准宣告假執行。
  二、陳述：兩造於八十八年四月二十一日簽訂股權買賣合約書，由被告以一千三百六十萬
      元之價格，向原告購買原告及訴外人鄭朝鐮、鄭陳柳、李有福、宋坤謀、李陳蓮、鄭
      國禎等人在訴外人「三禾田衛生材料股份有限公司」（下稱三禾田公司）之全部股權
      ，其中除如附表所示鄭國禎名義之股權，因鄭國禎已於八十八年三月十四日死亡緣故
      ，尚須辦理遺產稅申報及俟國稅局核定遺產稅額後，始得辦理該部分之股權移轉登記
      外，其餘原告與訴外人鄭朝鐮、鄭陳柳、李有福、宋坤謀、李陳蓮在三禾田公司之股
      權，均已依被告指示辦理股權移轉登記完畢。嗣已故之鄭國禎之遺產稅額業經國稅局
      於九十一年七月間核定，原告並於九十一年七月十七日繳納遺產稅款完畢，惟經原告
      多次通知被告配合辦理股權移轉及繳付尾款，但均未獲置理，原告乃於九十一年十一
      月二十日依兩造間之股權買賣合約書第參條第六項約定，通知被告於七天內付清尾款
      六百八十萬元，並辦理股權移轉登記，然被告仍未依約履行。按買受人對於出賣人有
      交付約定價金及受領標的物之義務，民法第三百六十七條定有明文；依兩造間之買賣
      契約約定，被告應於收受原告通知後七天內給付系爭六百八十萬元之尾款，惟被告迄
      未給付，為此爰依股權買賣合約之法律關係，訴請被告履行尾款六百八十萬元之給付
      義務。
  三、證據：提出股權買賣合約書一份、存證信函一份、遺產稅核定通知書一份、遺產稅繳
      清證明書二份及遺產稅繳款書二紙為證（均為影本），並聲請訊問證人鄭森煤。
乙、被告方面：
  一、聲明：原告之訴及假執行之聲請均駁回，如受不利之判決，願供擔保免為假執行。
  二、陳述：兩造固有於八十八年四月二十一日簽訂股權買賣合約書，由被告以一千三百六
      十萬元之價格，向原告購買原告及訴外人鄭朝鐮、鄭陳柳、李有福、宋坤謀、李陳蓮
      、鄭國禎等人在三禾田公司之全部股權，其中除如附表所示鄭國禎名義之股權，因鄭
      國禎已於八十八年三月十四日死亡，尚須辦理遺產稅申報及俟國稅局核定遺產稅額後
      ，始得辦理該部分之股權移轉登記外，其餘原告與訴外人鄭朝鐮、鄭陳柳、李有福、
      宋坤謀、李陳蓮在三禾田公司之股權，均已依被告指示辦理股權移轉登記完畢。惟已
      故之鄭國禎之遺產稅核定及繳納事宜，兩造約定原告應於八十八年四月二十一日簽訂
      股權買賣合約書起一年半內之八十九年十一月廿一日前辦妥，然原告逾期三十日以上
      構成違約，依兩造間之股權買賣合約書第伍條約定，原告無條件放棄未收款之請求權
      ，則被告自無須給付原告尾款。又縱認被告應給付原告尾款，惟原告亦負有辦理鄭國
      禎名下之股權移轉登記之對待給付義務，被告爰為同時履行之抗辯。
  三、證據：聲請訊問證人王日春。
丙、本院依職權向經濟部中部辦公室調閱三禾田公司之公司變更登記事項卡（表），另向財
    政部臺灣省中區國稅局函查已故之鄭國禎遺產稅申報及核定資料到院參辦。
    理      由
一、本件原告起訴主張：兩造於八十八年四月二十一日簽訂股權買賣合約書，由被告以一千
    三百六十萬元之價格，向原告購買原告及訴外人鄭朝鐮、鄭陳柳、李有福、宋坤謀、李
    陳蓮、鄭國禎等人在訴外人三禾田公司之全部股權，其中除如附表所示鄭國禎名義之股
    權，因鄭國禎已於八十八年三月十四日死亡，須辦理遺產稅申報及俟國稅局核定遺產稅
    額後，始得辦理該部分之股權移轉登記外，其餘原告與訴外人鄭朝鐮、鄭陳柳、李有福
    、宋坤謀、李陳蓮在三禾田公司之股權，均已依被告指示辦理股權移轉登記完畢。嗣已
    故之鄭國禎之遺產稅額業經國稅局於九十一年七月間核定，原告並於九十一年七月十七
    日繳納遺產稅款完畢，惟經原告多次通知被告配合辦理股權移轉及繳付尾款，但均未獲
    置理，原告乃於九十一年十一月二十日依兩造間之股權買賣合約書第參條第六項約定，
    通知被告於七天內付清尾款六百八十萬元，並辦理股權移轉登記，然被告仍未依約履行
    。按買受人對於出賣人有交付約定價金及受領標的物之義務，民法第三百六十七條定有
    明文；依兩造間之買賣契約約定，被告應於收受原告通知後七天內給付系爭六百八十萬
    元之尾款，惟被告迄未給付，為此爰依股權買賣合約之法律關係，訴請被告履行尾款六
    百八十萬元之給付義務等語。
二、被告固不否認有於八十八年四月二十一日與原告簽訂股權買賣合約書，由被告以一千三
    百六十萬元之價格，向原告購買原告及訴外人鄭朝鐮、鄭陳柳、李有福、宋坤謀、李陳
    蓮、鄭國禎等人在三禾田公司之全部股權，其中除如附表所示鄭國禎名義之股權，因鄭
    國禎已於八十八年三月十四日死亡，尚須辦理遺產稅申報及俟國稅局核定遺產稅額後，
    始得辦理該部分之股權移轉登記外，其餘原告與訴外人鄭朝鐮、鄭陳柳、李有福、宋坤
    謀、李陳蓮在三禾田公司之股權，均已依被告指示辦理股權移轉登記完畢。惟已故之鄭
    國禎之遺產稅核定及繳納事宜，兩造約定原告應於八十八年四月二十一日簽訂股權買賣
    合約書起一年半內之八十九年十一月廿一日前辦妥，然原告逾期三十天以上構成違約，
    依兩造間之股權買賣合約書第伍條約定，原告無條件放棄未收款之請求權，則被告自無
    須給付原告尾款，又縱認被告應給付原告尾款，惟原告亦負有辦理鄭國禎名下之股權移
    轉登記之對待給付義務，被告爰為同時履行之抗辯等語。
三、按解釋意思表示，應探求當事人之真意，不得拘泥於所用之詞句，民法第九十八條定有
    明文。如契約之文字已表示當事人之真意，無需別事探求者，固不得捨契約文字而為曲
    解，然苟契約文字文義不明，自有以過去事實及其他一切證據資料為斷定標準，以探求
    當事人立約當時之真意何在之必要（最高法院八十年度台上字第一五四一號、八十二年
    度台上字第一一三一號、八十二年度台上字第三四一號判決參照）。經查：
      （一）兩造間所簽訂之股權買賣合約書第參條第六項固約定：「賣方同意原股東鄭國
            禎之遺產稅之申報及繳納需在一年半內辦妥，之後再通知買方於七天內付清尾
            款新台幣陸佰捌拾萬元正，同時賣方亦需履行股權交割之義務．．．」。惟證
            人王日春於本院審理中到院證述：「我當初曾經陪同被告方面談過股權的協商
            ，當初因為預估遺產稅申報需在六個月內申報，延期申報可延三個月，正常的
            核定時間約為六個月，所以被告方面就預估了一年半的時間，原告方面經過評
            估也同意一年半的時間，至於違約條款的約定，就我所參與的過程中，並沒有
            聽到雙方面約定如果違反一年半的期間，則需要負違約責任的約定．．．雙方
            並沒有就這一年半的期間特別約明違反的話，就屬於違約．．．在我處理稅負
            的過程中，如果被繼承人有未上市公司的股票遺產，則必須調取該公司的財務
            資料來核定價值，所以核定的期間會比較久，如果願意主動配合國稅局需要的
            資料提供，所需的時間可以縮短。當初在預估一年半時，就已經知道鄭國禎持
            有許多未上市公司的股票。當初一年半的時間是雙方面會商後所得出來的最後
            結論。因為原告方面有表示他們所需要申報遺產數量較多，所以需要較長的時
            間．．．」（見本院九十二年五月十九日言詞辯論筆錄）。
      （二）次查，依兩造所簽訂之股權買賣合約書之內容觀之，原告除應負責將三禾田公
            司股東股權移轉登記予被告或被告所指定之第三人名下外，另應將三禾田公司
            之全部有形（含存貨）及無形（商標、專利、認證）資產、鑰匙、帳簿、憑證
            、單照、營運資料、員工清冊交付被告，並由被告指定新任股東名義及董事長
            。且自交接日起三禾田公司之經營損益及法律責任，概與賣方即原告無關，買
            方即被告則同意支付自四月二十二日（即簽約次日）起實際出勤員工之薪資及
            不適任員工之資遣事宜，另賣方同意三禾田公司在契約簽訂日（含）前之任何
            對外負債（含股東墊款）、履約或保證責任義務或未完納稅捐、罰鍰，由賣方
            自行負責解決，買方同意三禾田在本契約簽訂日（含）前之任何對外債權、公
            司帳戶內之現金及託收票款為賣方所有。核與證人鄭森煤於本院審理中所證述
            內容相符。足見兩造間所著重者，乃為三禾田公司之實際經營權。被告於簽訂
            合約後，即已完全取得三禾田公司之經營權，並辦理公司董監事之變更，被告
            並自任三禾田公司之董事長，足證原告業已依約履行移轉三禾田公司之經營權
            予被告之義務。所餘鄭國禎名下之股權登記部分，純係因鄭國禎亡故而需辦理
            遺產稅申報事宜，始未辦理股權移轉登記。另證人王日春亦證述：「在我承辦
            被告接收後的公司稅務資料，被告並沒有向我表達過因為部分股權未能在一年
            半內移轉的關係，導致公司經營上發生何種困難，公司的確在簽約後就已經全
            部交由被告經營．．．」。被告復未提出任何證據，供為其於簽約時，因預見
            如未能在一年半期間內辦理如附表所示之股權移轉登記，將受有重大損害之認
            定。足見上開一年半之遺產稅申報及核定繳納期間，僅係兩造考量被繼承人鄭
            國禎之遺產狀況所為之預估期間，非謂原告如未能在該期間完成遺產稅之申報
            、核定及繳納，即應負違約責任。
      （三）另查，依卷附本院向財政部臺灣省中區國稅局函調已故之鄭國禎遺產稅申報及
            核定資料內容觀之，已故之鄭國禎係於八十八年三月十四日死亡，依遺產及贈
            與稅法第二十三條第一項規定，其繼承人應於死亡之日起六個月內（即八十八
            年九月十四日）辦理遺產稅申報，惟因鄭國禎之遺產龐大，且持有多家未上市
            公司之股票或股權，原告乃於八十八年八月六日申請延期申報，並曾經核准展
            延至八十八年十二月十四日前申報，原告則於八十八年十月七日即行辦理申報
            ，雖有延期申報之情事，但參諸卷附已故之鄭國禎遺產稅核定之遺產內容觀之
            ，此一延期申報情形，尚屬合理，且為兩造簽約時所已預見，自難認原告就已
            故之鄭國禎遺產稅之申報，有可歸責之遲延事由。
      （四）再查，原告既已於法定許可之展延申報期限內之八十八年十月七日辦理已故之
            鄭國禎遺產稅之申報手續，則至九十一年七月份國稅局核定已故之鄭國禎遺產
            稅額時止，上開鄭國禎之遺產稅核定事宜，乃為國稅局內部作業期間，原告無
            從置喙。核定期間亦無國稅局通知原告補正資料而原告怠於補正之情事，且原
            告於接獲國稅局之遺產稅核定通知書後，旋於九十一年七月十七日繳納遺產稅
            款完畢，亦有原告所提出之繳款書一份在卷可稽。另原告雖曾於八十八年十月
            十五日及九十一年八月十三日及九十一年九月廿六日自動補申報部分遺產，惟
            此一補申報事宜，乃係原告自動補報，應無礙於國稅局對已故之鄭國禎之遺產
            稅核定事項。參諸上情，本院因認已故之鄭國禎之遺產稅核定及繳納事宜，兩
            造雖約定應於八十八年四月二十一日簽訂股權買賣合約書起一年半內之八十九
            年十一月廿一日內辦妥，然因國稅局對已故之鄭國禎之遺產稅核定事宜，直至
            九十一年七月份始行核定，則已故之鄭國禎之遺產稅核定及繳納事宜未能於一
            年半內完成，自屬不可歸責於原告之事由，自不應令原告負違約責任。至證人
            王日春所另證述：「．．．只是就我認知，違約條款就是雙方面如果有人未依
            契約履行時，就負違約責任．．．」等語，僅係證人個人之認知，尚難逕為被
            告違約之認定。
四、綜上所述，原告依兩造間之股權買賣合約書，於辦妥已故之鄭國禎遺產稅繳納事宜並定
    期催告被告給付尾款後，請求被告給付六百八十萬元及自九十二年二月十八日（即起訴
    狀繕本送達之翌日）起至清償日止，按週年利率百分之五計算之利息，於法有據，應予
    准許；惟被告之價金給付義務，與原告之股權移轉登記義務間，具有對待給付之性質，
    且為兩造所不爭執，原告既尚未將如附表所示股權移轉登記予被告或被告所指定之第三
    人所有，則原告本於買賣價金給付請求權，訴請被告給付價金之同時，亦應同時履行其
    對被告之買賣標的物給付義務，爰併為同時履行之諭知。又兩造分別陳明願供擔保，請
    准宣告假執行或免為假執行，經核均無不合，爰各酌定相當之擔保金額，併准許之。
五、本件事證已臻明確，兩造其餘攻擊防禦方法與舉證，核與判決結果無影響，爰不逐一論
    述，附此敘明。
六、據上論結，原告之訴為有理由，依民事訴訟法第七十八條、第三百九十條第二項、第三
    百九十二條，判決如主文。
中      華      民      國    九十二    年      七      月    三十一    日
                          臺灣臺中地方法院民事第三庭
~B法      官  林宗成
右為正本係照原本作成
如不服本判決，應於判決送達後二十日內，向本院提出上訴狀。
中      華      民      國    九十二    年      七      月    三十一    日
~B法院書記官
~F0
附表
┌──┬─────────┬───────┬─────┬────────┐
│編號│  公  司  名  稱  │ 股        數 │ 股東姓名 │ 備         註  │
├──┼─────────┼───────┼─────┼────────┤
│ 一 │三禾田衛生材料股份│ 仟股       │ 鄭國禎   │                │
│    │有限公司（編號八四│              │          │                │
│    │六八五四七八）    │              │          │                │
└──┴─────────┴───────┴─────┴────────┘


司法院資訊處製作；財團法人民間司法改革基金會備份。
